臺灣高等法院高雄分院刑事附帶民事訴訟判決
　　上訴人即
　　被上訴人
　　即原　告　　乙　○
　　訴訟代理人　陳茂輝
　　上訴人即
　　被上訴人
　　即被　告　　甲○○
上列原告與被告間因偽造文書等案件（原審案號：台灣高雄地方
法院93年度訴緝字第16號；本院案號：93年度上訴字第1160號）
，經原告提起刑事附帶民事訴訟，上訴人等不服台灣高雄地方法
院93年度附民字第123 號中華民國93年9 月24日判決，提起上訴
（原告並請求追加給付利息），本院判決如下：
    主  文
上訴均駁回。
    事  實
甲、上訴人即被上訴人即原告方面：
一、聲明：求為(一)原判決廢棄；(二)被告應給付原告新台幣（下同
    ）218 萬元及自民國（下同）88年4 月3 日起，至清償日止
    ，按年息百分之五計算之利息。
二、陳述：
（一）原告與訴訟代理人陳茂輝係朋友關係，車牌號碼VJ-2689
      號自小客車係陳茂輝所購買，登記在原告名下，平常由陳
      茂輝與原告乙○共同使用該車，陳茂輝因缺錢而向高雄市
      鹽埕區「中和當舖」，以100 萬元典當上開自小客車，嗣
      經他人介紹認識被告，雙方遂於87年11月19日，約定由被
      告無息借貸100 萬元予陳茂輝，由陳茂輝持向中和當鋪贖
      回上開自小客車後交由被告使用，而於陳茂輝償還上開10
      0 萬元借款時，被告應返還該車，其間如需買賣該車必須
      經原告及陳茂輝同意，被告不得私自處分。詎被告竟未經
      原告及陳茂輝同意，即以120 萬元之價格委託不知情之勝
      億汽車商行代為出售上開自小客車，而於88年4 月3 日先
      將上開自小客車登記至被告之女友林若蓁（原名林靜惠）
      名下，再於88年4 月6 日移轉過戶於他人。
（二）原告之上開車輛市價應為218 萬元始為相當，高雄市汽車
      商業同業公會鑑定價格偏低，原審予以採酌為判決依據，
      有所不當；且原告得請求被告給付利息。為此上訴請求被
      告判決如聲明所示。
三、證據：提出被告於刑事訴訟中之筆錄，原告及訴訟代理人於
    刑事訴訟中之筆錄，證人陳素蘭、林若蓁、金鑑章於刑事訴
    訟中之筆錄，協議書，車主委託汽車買賣業代辦車輛過戶委
    託書，汽車過戶登記書，高雄縣政府警察局函覆，車主異動
    歷史查詢，車籍作業系統車主變動資料，高雄市監理處函覆
    ，本院89年度上訴字第661 號刑事判決，高雄市汽車商業同
    業公會鑑識證明函等為證。
乙、上訴人即被上訴人即被告方面：
一、聲明：求為判決(一)原判決廢棄；(二)原告在原審之訴駁回。
二、陳述：
（一）被告借給陳茂輝100 萬元，另外也付了24萬元之貸款，故
      認為有權出賣該自小客車，另外陳茂輝將該自小客車交付
      予被告後，大約過了4 日，陳茂輝即以備用鑰匙偷走該車
      ，嗣被告尋獲該車後，為避免再度發生此類情形，被告始
      決定委託車行出賣該自小客車。又過戶的過程中，因為被
      告找不到原告及陳茂輝，所以才會未經原告及陳茂輝同意
      ，即委託車行出賣該自小客車，並無侵權行為。
（二）退一步言之，縱認被告有侵權行為，因原告向被告借款10
      0 萬元及被告代原告繳貸款24萬元，是被告主張給付原告
      之金額應扣除上開借款及代繳貸款暨利息。為此提起上訴
      ，請求判決如訴之聲明。
三、證據：提出證人金鑑章、林若蓁、謝總銘於刑事訴訟中之筆
    錄等為證。
    理  由
一、按附帶民事訴訟之判決，應以刑事訴訟判決所認定之事實為
    據，刑事訴訟法第500 條前段定有明文。本件被告未經原告
    及陳茂輝之同意，逕行委託勝億汽車商行出賣原告所有之VJ
    -2689 號自小客車予第三人，並已向監理機關辦理過戶登記
    之事實，業經原審法院以93年度訴緝字第16號、本院93年度
    上訴字第1160號刑事判決所認定，依照前揭規定，本院自應
    以上開刑事判決認定之事實為據。而系爭VJ-2689 號自小客
    車固為原審及本院上開刑事判決認定係陳茂輝所購買而登記
    在原告名下，然依一般社會交易慣例，車籍車主登記既登記
    在原告名下，該車輛之處分均需由原告出具文件辦理，況原
    告亦有權使用該自小客車，與一般因避稅或其他理由而登記
    他人為車主之情況不同，是認陳茂輝僅為買賣價金之出資者
    ，系爭VJ-2689 號自小客車之所有人應係原告乙○。從而，
    原告請求被告賠償其所受損害，自屬有據。
二、次按因故意不法侵害他人之權利者，負損害賠償責任。損害
    賠償，除法律另有規定或契約另有訂定外，應以填補債權人
    所受損害及所失利益為限，民法第184 條第1 項前段、第21
    6 條第1 項分別定有明文。再按損害賠償之範圍，應以被害
    人實際所受損害為衡，最高法院19年上字第2316號判例可資
    參照。
三、經查：
（一）被告未經同意，逕自委託車行出賣原告所有之上開自小客
      車，而使車行於88年4 月3 日，將該車由原告名下先過戶
      至訴外人林若蓁名下，再於同年月6 日將該車由訴外人林
      若蓁名下過戶予訴外人黃周仙花，是原告因被告之侵權行
      為而喪失系爭VJ-2689 號自小客車之所有權，其所受之實
      際損害範圍，為該自小客車於88年4 月之市價。
（二）系爭VJ-2689 號自小客車，係1993年1 月出廠、排氣量3-
      99CC、BENZ廠牌（S320）原廠代理商之車輛，且於88年4
      月時，里程數約為2 萬公里，故該自小客車於88年4 月，
      在正常情況下，市價約為180 萬元，此有高雄市汽車商業
      同業公會鑑識證明函在卷可稽，原告就此在原審並未爭執
      ，其在本院雖認上開鑑定市價180 萬元偏低，但並未提出
      反證供本院認定，其空憑己見而為主張，自不足採，是認
      原告因被告侵權行為所受損害係180 萬元，從而，原告請
      求被告180 萬元為有理由，逾此範圍之請求，為無理由。
（三）按因故意侵權行為而負擔之債，其債務人不得主張抵銷，
      民法第339 條有明文規定。本件原審所命被告給付之債為
      被告侵權行為而負擔之債，依上開規定，被告自不得以上
      開借款、代繳貸款及利息等主張抵銷。
（四）又依刑事訴訟法第491 條規定，訴之追加，並不在刑事附
      帶民事訴訟準用之列，原告於上訴後始追加起訴被告給付
      自88年4 月3 日起至清償日止之利息，自有未合。
四、綜上所述，原告之請求，在180 萬元範圍內為有理由，應予
    准許，逾此範圍之請求，為無理由，應予駁回。原審因而判
    決被告應給付原告180 萬元，駁回原告其餘之訴，核無不合
    。原告及被告分別執上開理由，提起上訴，或為不合法（原
    告追加請求被告給付利息部分）或為無理由，均應予駁回。
據上論結，應依刑事訴訟法第490 條、第368 條，判決如主文。
中　　華　　民　　國　　94　　年　　7 　　月　　7 　　日
            刑事第五庭    審判長法  官  曾永宗
                                法  官  陳明富
                                法  官  邱永貴
以上正本證明與原本無異。
被告如不服本判決，應於收受送達後10日內向本院提出上訴狀，
但非對於刑事訴訟之判決有上訴時，不得上訴。
原告不得上訴。
中　　華　　民　　國　　94　　年　　7 　　月　　7 　　日
　　　　　　　　　　　　　　　　書記官  唐奇燕
